【裁判字號】    90,交易,258
【裁判日期】    900629
【裁判案由】    過失傷害
【裁判全文】
臺灣板橋地方法院刑事判決                          九十年度交易字第二五八號
    公  訴  人  臺灣板橋地方法院檢察署檢察官
    被      告  丙○○
右列被告因過失傷害案件，經檢察官提起公訴（九十年度偵字第七八００號），本院
判決如左：
    主  文
丙○○從事業務之人，因業務上之過失傷害人，處有期徒刑月，如易科罰金以佰
元折算壹日。
    事  實
一、丙○○係「信億汽車材料有限公司」僱用之小貨車之司機，平日以駕駛小貨車送
    貨，為從事駕駛業務之人，於民國八十九年十月二十一日下午二時許，駕駛牌照
    ＥＵ－０二二六號自小貨車，沿國道三號高速公路由臺北市往臺北縣萬里方向行
    駛，於同日下午三時三十分許，行經國道三號高速公路北向零公里九二一點五公
    尺處，應注意車前狀況，隨時採取必要之安全措施，以避免危險之發生，而依當
    時情形，又無不能注意之情形，竟因低頭查閱送貨單，而疏未注意車前狀況，自
    後撞及停在前方外側車道由乙○○所駕駛車號ＦＭ─二一三一號自小客車，致使
    乙○○因此受有右膝左肘前腹瘀傷、頸椎胸部挫傷、左上眼皮撕裂傷等傷害。丙○○於肇事後，經人以電話報警，於未被有偵查犯罪職權之機關或公務員發覺前
    ，即主動向前來處理車禍之內政部警政署國道公路警察局第六警察隊七堵小隊警
    員甲○○坦承為其肇事人而自首，嗣並接受裁判。
二、案經被害人乙○○訴請台灣板橋地方法院檢察署檢察官偵查起訴。
    理  由
一、右揭事實，迭據被告丙○○於警訊時及偵審中坦承不諱，核與被害人乙○○指訴
    情節相符，復有診斷證明書三紙、道路交通事故調查報告表一紙、照片十一張附
    卷可稽。且本件車禍經送台灣省基宜區車輛行車事故鑑定委員會鑑定結果，亦認
    「丙○○駕駛自小貨車未注意車前狀況，致追撞湯（乙○○）車，並導致連續推
    撞事故，為肇事原因」，此有臺灣省基宜區車輛行事故鑑定委員會基宜鑑字第八
    九０七六０號鑑定意見書一份在卷可參。
二、按汽車行駛時，駕駛人應注意車前狀況，：：：並隨時採取必要之安全措施，道
    路交通安全規則第九十四條第三項定有明文。本件被告乃領有普通小型車駕駛執
    照之汽車駕駛人，經其供明在卷，有其駕駛執照影本一紙在卷足憑，則其駕駛自
    小貨車經上開路段時，理應注意車前狀況，並隨時採取必要之安全措施，以預防
    危險之發生，詎其因低頭查閱送貨單，竟疏未注意被害人乙○○駕駛車號ＦＭ─
    二一三一號自小客車停在其前方外側車道，致其所駕駛之自小貨車自後撞及乙○○之自小客車，使乙○○受有受有右膝左肘前腹瘀傷、頸椎胸部挫傷、左上眼皮
    撕裂傷等傷害，其有違上開道路交通安全規則之規定甚明，且依車禍當時之情形
    ，並無阻礙其注意之情事，被告應注意並能注意上開道路交通安全規則之規定駕
    車，竟疏未注意，肇致本件車禍，自難辭過失之責。而被害人乙○○確因本件車
    禍受傷，已如前述，則與被告之過失行為間並有相當因果關係。從而，罪證明確
    ，被告過失犯行洵堪認定。
三、被告丙○○係信億汽車材料有限公司僱用之小貨車之司機，平日以駕駛小貨車送
    貨，經其供明在卷，為以從事駕駛為業務之人，被害人乙○○受有上開傷勢，已
    如前述，是核被告丙○○所為，係犯刑法第二百八十四條第二項前段之從事業務
    之人，因業務上之過失傷害人罪。被告丙○○於肇事後，未被有偵查犯罪職權之
    機關或公務員發覺前，即主動向前往現場處理本件車禍之內政部警政署國道公路
    警察局第六警察隊七堵小隊警員甲○○坦承為其肇事人而自首，亦據被告丙○○
    供明在卷，並經證人甲○○於本院證述屬實（見本院六月六日訊問筆錄），並有
    內政部警政署國道公路警察局第六警察隊查詢自首回函一份、被告警訊筆錄附卷
    可按，嗣並接受本件裁判，為對於未發覺之罪自首而受裁判，應依法減輕其刑。
    爰審酌被告之過失程度、所生之危害，暨被告當庭雖願一次現金賠償被害人新台
    幣五萬元和解，惟仍未能為被害人所接受（見本院九十年六月二十日筆錄）等一
    切情狀，量處如主文所示之刑。又被告行為後原刑法第四十一條之規定：「犯最
    重本刑為三年以下有期徒刑之刑之罪，而受六月以下有期徒刑或拘役之宣告，因
    身體、教育、職業或家庭之關係或其他正當事由，執行顯有困難者，得以一元以
    上三元以下折算一日，易科罰金。」，已於九十年一月四日經修正為刑法第四十
    一條第一項，該規定為：「犯最重本刑為五年以下有期徒刑之刑之罪，而受六月
    以下有期徒刑或拘役之宣告，因身體、教育、職業或家庭之關係或其他正當事由
    ，執行顯有困難者，得以一元以上三元以下折算一日，易科罰金。但確因不執行
    所宣告之刑，難收矯正之效，或難以維持法秩序者，不在此限。」，並於同年月
    十日經總統公布施行，經新舊法比較結果，修正後之新法對被告易科罰金之宣告
    並不生影響，爰適用裁判之新法諭知易科罰金之折算標準，以示懲儆。
據上論斷，應依刑事訴訟法第二百九十九條第一項前段，刑法第二條第一項前段、第
二百八十四條第二項前段、第六十二條前段、第四十一條第一項，罰金罰鍰提高標準
條例第一條前段、第二條，判決如主文。
本案經檢察官毛有增到庭執行職務。
中      華      民      國     九十       年     六     月   二十九   日
                                      臺灣板橋地方法院交通法庭
                                          法  官  劉  大  衛
右正本證明與原本無異
如不服本判決應於送達後十日內向本院提出上訴狀
                                          書記官  蕭  興  南
中      華      民      國       九十       年     七     月     三     日
附錄本案論罪科刑法條全文：
中華民國刑法第二百八十四條
(過失傷害罪)
因過失傷害人者，處六月以下有期徒刑、拘役或五百元以下罰金，致重傷者，處一年
以下有期徒刑、拘役或五百元以下罰金。
從事業務之人，因業務上之過失傷害人者，處一年以下有期徒刑、拘役或一千元以下
罰金，致重傷者，處三年以下有期徒刑、拘役或二千元以下罰金。


司法院資訊處製作；財團法人民間司法改革基金會備份。
